【裁判字號】    94,交上易,76
【裁判日期】    950308
【裁判案由】    過失致死
【裁判全文】
臺灣高等法院高雄分院刑事判決        94年度交上易字第76號
    上  訴  人  臺灣高雄地方法院檢察署檢察官
    被      告  甲○○
上列上訴人因被告過失致死案件，不服臺灣高雄地方法院94年度
交易字第25號中華民國94年11月11日第一審判決（起訴案號：臺
灣高雄地方法院檢察署93年度偵字第20028 號），提起上訴，本
院判決如下：
    主  文
上訴駁回。
    事  實
一、甲○○前因贓物案件，經臺灣台東地方法院判處有期徒刑3
    月確定，於民國93年9 月23日易科罰金執行完畢。詎仍不知
    悔改，其原考領有自小客車駕駛執照，業因於93年2 月11日
    違規遭員警攔停開單舉發，並依法掣開裁決書，甲○○均未
    於期限內提出申述且未繳納罰鍰，而於93年6 月19日起易處
    吊銷，並逕行註銷駕駛執照，依法不得駕駛，竟於93年10月
    2 日凌晨4 時50分許，無照駕駛車牌號碼Q3-6320 號自用小
    客車，沿高雄市小港區○○○路由南往北方向行駛（該路段
    正在進行捷運施工，速限30公里），於甲○○行經沿海一路
    與漢民路交岔路口時，本應注意行車速度應依標誌之規定，
    不得超速行駛，並應注意車前狀況，隨時採取必要之安全措
    施，以免發生危險。而當時雖係清晨，但有照明、天候晴天
    、視距良好、路面乾燥無缺陷及障礙物，客觀上並無不能注
    意之情形，且依其智識能力，亦無不能注意之情事，詎甲○
    ○疏未注意，仍以時速65公里超速行經該路口，適有林如猛
    飲酒後（經檢驗換算呼氣酒精濃度為每公升2.14毫克）、未
    配戴安全帽騎乘車牌號碼HS7-081 號機車，沿漢民路由西向
    東方向行至上開交叉路口時，未及閃避，致其機車車頭與甲
    ○○駕駛之自用小客車左前輪及左前車門發生擦撞，造成林
    如猛人車倒地，經送醫後旋即不治死亡。車禍後甲○○於員
    警趕赴事故現場時在場，對於未發覺之上開犯罪，主動向處
    理員警告知其係駕車肇事者，並接受裁判。
二、案經高雄市政府警察局小港分局報請臺灣高雄地方法院檢察
    署檢察官偵查起訴。
    理  由
一、上揭犯罪事實，業據被告甲○○於原審審理中坦承不諱，並
    有道路交通事故現場圖、道路交通事故調查報告表(一)、(二)、
    談話紀錄表各1 份及肇事現場照片47幀在卷可稽；而該被害
    人林如猛確係因本件車禍致顱內出血而死亡之事實，亦經臺
    灣高雄地方法院檢察署檢察官督同法醫師相驗明確，並製有
    驗斷書、勘（相）驗筆錄及相驗屍體證明書各1 份附卷可憑
    ，核與被告自白相符，堪予採為論罪之證據，堪認屬真實。
二、按汽車行駛時，駕駛人應注意車前狀況，並隨時採取必要之
    安全措施；又按行車速度，依標誌或標線之規定，道路交通
    安全規則第94條第3 項及第93條第1 項前段分別定有明文。
三、經查：
（一）證人即到場處理之警員黃啟瑞於原審審理中到庭結證稱：
      「（此路段速限是否60公里？）本來是速限60公里，但是
      肇事之前有標示，因為是施工路段速限是30公里，該速限
      標誌是設在沿海一路距離肇事地點南方約1 、200 公尺，
      路口再過去沒有施工路段就是速限60公里。」、「當時剛
      過紐澤西護欄還沒有過那個路口，速限應該是30公里。」
      等語（見原審卷第68頁至第69頁），而被告亦自承其當時
      車速約60至65公里，確實有超速。而證人黃啟瑞於提示警
      卷現場照片後復結證稱：「（當時兩車行駛方向之交接路
      口，除了紐澤西護欄之外，有無其他障礙物？）警卷第20
      頁上方（即沿海一路南向車道路邊近路口前處）之吊車處
      有施工圍籬。」等語（見原審卷第69頁），則紐澤西護欄
      之高度並不高，而施工圍籬係在沿海一路南向車道路邊，
      並不足以擋住沿海一路北向車道目視漢民路東向車道之視
      線，而參以事故地點係在沿海一路北向之快車道與漢民路
      東向快車道交岔路口位置，足見被害人林如猛當時已橫越
      路口中線位置，並非剛駛出路口，且沿海一路為寬達6 線
      道之馬路，被告若能加以注意，尚有足夠之反應時間而不
      至於肇致本件事故。
（二）觀諸前揭交通事故調查報告所載，案發當時天氣晴朗，凌
      晨有照明，視距良好，道路乾燥無任何缺陷與障礙，客觀
      上並無不能注意之情事，而被告當時並無飲酒，有被告酒
      測單及交通事故談話紀錄表各1 紙在卷可佐，況被告於原
      審審理時亦自承：「當時凌晨4 時50分天色微亮，我有開
      大燈，以當時視距如果仔細注意路口車況，應該可以看得
      清楚。」等語（見原審卷第75頁），足見被告當時精神狀
      況良好，主觀上亦無不能注意之情事。參以，依證人黃啟
      瑞於原審之證述：「（現場有無被告車輛遺留之煞車痕跡
      ？）沒有。」、「（有無機車煞車痕？）沒有。」等語（
      見原審卷第69頁），及道路交通事故現場圖未遺留自小客
      車及機車之煞車痕跡判斷，可知被告及被害人雙方均疏未
      注意車前狀況，於兩車擦撞前，均未有煞車動作，亦可證
      明故被告確有疏未注意車前狀況之過失。
（三）被告於本院準備程序時雖辯稱：被害人是闖紅燈來撞我的
      ，請向小港分局調案發當時私人所拍攝之錄影帶為證云云
      。然經本院向高雄市政府警察局小港分局函調結果，該分
      局函覆：現場未有拍攝事故發生地點之監視器畫面，查訪
      附近居民並無所拍攝事故發生之影像資料等情，有該分局
      95年2 月3 日高市警港分偵字第0950000932號函附於本院
      卷第29頁足憑，且卷內亦無積極證據足證被害人係闖紅燈
      而發生本案車禍事故，況且高雄市政府交通局車輛行車事
      故鑑定委員會，亦因行向號誌不明，未便遽作認定，有該
      委員會93年11月11日高市車鑑字第0930005006號函1 份在
      偵查卷第16頁可考，故被告上開所辯，尚難採信。
（四）綜上所述，被告就本件車禍之發生確有超速及疏未注意車
      前狀況之過失行為，而其過失行為確使被害人林如猛因而
      死亡，是被害人之死亡與被告之過失行為，有相當因果關
      係無疑。又本件被害人酒醉駕車，且未配戴安全帽，及疏
      未注意車前狀況，除據證人黃啟瑞證述明確外，復有酒測
      單1 紙及撞擊現場照片在卷可稽，故被害人就本件事故之
      發生及損害之擴大與有重大過失，惟被告之過失並不因被
      害人本身與有過失而得卸免其刑責。是以，本件事證已臻
      明確，被告過失致死犯行，堪以認定。
四、核被告甲○○所為，係犯刑法第276 條第1 項之過失致死罪
    。被告前因贓物案件，經台灣台東地方法院判處有期徒刑3
    月確定，於93年9 月23日易科罰金執行完畢，有卷附臺灣高
    等法院被告全國前案紀錄表1 份可按，其受有期徒刑之執行
    完畢，5 年以內再犯本件有期徒刑以上之罪，為累犯，依法
    加重其刑。按駕駛執照被吊扣，在其處分期間即無許可駕駛
    汽車之憑證，自不得駕駛車輛，足見吊扣駕照期間駕車，無
    駕駛許可憑證，應認「無照駕駛」。查被告原雖考領有自小
    客車駕駛執照，惟業於93年2 月11日因違規遭員警攔停開單
    舉發，並依法掣開裁決書，被告均未於期限內提出申述且未
    繳納罰鍰，而於93年6 月19日起被易處吊銷，並逕行註銷駕
    駛執照，有交通部公路總局高雄區監理所臺東監理站94年8
    月26日高監東字第0940008482號函覆及附件裁決書1 份在原
    審卷第44頁至第46頁足佐，故被告無照駕車，因而致被害人
    死亡，依法應負刑事過失致人於死罪責，應依道路交通管理
    處罰條例第86條第1 項規定，加重其刑，並遞加之。又被告
    於肇事後留置現場，對於未發覺之犯罪，主動向處理事故之
    警員告知其係駕車肇事者，並接受裁判，此經證人黃啟瑞於
    原審到庭證述無訛，應依刑法第62條前段規定，減輕其刑，
    並先遞加後減之。
五、原判決以被告甲○○罪證明確，因予適用道路交通管理處罰
    條例第86條第1 項，刑法第11條前段、第276 條第1 項、第
    47條、第62條前段、第41條第1 項前段，罰金罰鍰提高標準
    條例第1 條前段、第2 條之規定，並審酌被告於行車時未能
    遵守交通規則並注意行車安全，以維用路人之平安，而與被
    害人發生撞擊，並致被害人死亡，被害人家屬受有莫大之精
    神痛苦，且迄未能與被害人家屬達成和解，本不宜寬貸，惟
    念犯後坦承犯行，態度良好，且本件被害人本身飲酒過量呼
    氣酒精濃度竟達每公升2.14毫克，未注意車前狀況，而自被
    告自用小客車左側車身撞擊，未有任何剎車動作，又未配戴
    安全帽，對於本件事故之發生及損害之擴大，與有重大過失
    等一切情狀，量處有期徒刑6 月，且諭知如易科罰金之折算
    標準。其認事用法，核無不合，量刑亦屬允當。公訴人上訴
    意旨，以被告迄今未與被害人家屬和解，原判決量刑過輕為
    由，指摘原判決，為無理由，應予駁回。
據上論斷，應依刑事訴訟法第368條，判決如主文。
本案經檢察官張其主到庭執行職務。
中    華    民    國    95    年    3     月    8     日
                  刑事第二庭    審判長法  官  林正雄
                                      法  官  陳啟造
                                      法  官  黃壽燕
以上正本證明與原本無異。
本判決不得上訴。
中    華    民    國    95    年    3     月    8     日
                                      書記官  王婉蓉
附錄本判決論罪科刑法條：
刑法第276條
  因過失致人於死者，處2 年以下有期徒刑、拘役或2,000 元以
  上罰金。
  從事業務之人，因業務上之過失犯前項之罪者，處5 年以下有
  期徒刑或拘役，得併科3,000 元以下罰金。


司法院資訊處製作；財團法人民間司法改革基金會備份。
